臺灣桃園地方法院民事判決　九十一年度訴字第七二一號
　　原　　　告　丁○○
　　被　　　告　丙○○
　　　　　　　　甲○○
　　訴訟代理人　乙○○
右當事人間請求分割共有物事件，本院判決如左：
    主　　文
兩造共有之坐落桃園縣觀音鄉○○段七七四地號、地目建、面積○．二四一○公頃土
地應予分割如附圖所示：Ａ部分（面積○．○五一三公頃）土地分歸被告乙○○取得
；Ｂ部分（面積○．○五一三公頃）土地分歸被告丙○○取得；Ｃ部分（面積○．○
五一三公頃）土地分歸被告甲○○取得；Ｄ部分（面積０．○五一三公頃）土地分歸
原告丁○○取得；Ｅ部分（面積○．○三五八公頃）土地分歸原告、被告等按其應有
部分比例保持共有。
訴訟費用由被告負擔四分之三，餘由原告負擔。
    事      實
甲、原告方面：
一、聲明：如主文所示。
二、陳述：
（一）緣坐落桃園縣觀音鄉○○段七七四地號、地目建、面積○．二四一○公頃土地
      （下稱系爭土地）為兩造共有，原告為求單獨取得土地，以便使用管理，收益
      處分，曾多次請求被告協議分割，辦理分割登記，均未獲置理，被告顯有不為
      協議分割意思，為此依民法第八百二十三條第一項、第八百二十四條第二項規
      定請求裁判分割。
（二）兩造間就系爭土地並無不分割之約定，且同意將系爭土地上現有建物拆除，分
      割後再重建。
三、證據：提出土地登記謄本、地籍圖謄本、桃園縣觀音鄉調解委員會調解不成立證
    明書各一件為證。
乙、被告方面：
一、聲明：同意原告之分割方案。
二、陳述：兩造間就系爭土地並無不分割之約定，被告同意以原告所提之方案依現況
    分割，且同意將系爭土地上現有建物拆除，分割後再重建。
丙、本院依職權履勘現場，並囑託中壢地政事務所派員會同測量，製作土地複丈成果
    圖。
    理      由
一、查本件原告於起訴前因與被告等就分割系爭土地之方案意見不一致，致無法協議
    分割，有桃園縣觀音鄉調解委員會調解不成立證明書乙紙在卷為憑，是認本件原
    告起訴時係符合民法第八百二十四條第二項所定訴請法院裁判分割共有物之要件
    ，合先敘明。
二、原告起訴主張系爭土地為兩造共有，並無不分割之約定，經協議分割不成，爰請
    求依附圖所示分割方法判決分割。被告甲○○等三人均同意原告之分割方案。
三、原告主張系爭土地係原告與被告等三人分別共有，其等之應有部分各為四分之一
    ，惟兩造無法協議分割之事實，業據其提出土地登記謄本、地籍圖謄本、桃園縣
    觀音鄉調解委員會調解不成立證明書各一件為證，核屬相符，並為被告所不爭執
    ，自堪信原告主張為真實。
四、經查，系爭土地並無不分割之約定，為兩造所不爭，且系爭土地地目登記為「建
    」，兩造既均同意將系爭土地上現存建物拆除，分割後重建，亦無因物之使用目
    的不能分割情事，兩造就如何分割系爭土地不能達成協議，原告請求裁判分割系
    爭土地，洵屬有據，應予准許。
五、按共有物之分割，應斟酌共有物之性質、經濟效益及全體共有人之利益，並應符
    合公平原則，且社會利益亦應考慮在內，而法院依民法第八百二十四條命為適當
    之分配，不受任何共有人主張之拘束，即裁判上定共有物分割之方法時，分配原
    物與變賣之而分配價金，皆係合法處置，不生違法之問題（最高法院五十一年台
    上字第四二八號判例參照）。查本件原告主張之分割方案，被告等三人均表示同
    意，應認本件兩造就系爭土地依現形勢以原物分配於各共有人之原則，已有共識
    ，復依原告主張之分割方案，除附圖Ｅ部分現為道路，原告、被告等均同意就該
    部分繼續保持共有外，係依系爭土地形勢，並按各共有人應有部分比例所為原物
    分配，尚屬符合土地之經濟效用及兼顧兩造之公平、利益原則，應可採行，爰諭
    知如主文第一項所示，以消滅本件共有關係。
六、末按，分割共有物乃具非訟事件之性質，本院斟酌何種分割方法較能增進共有物
    之經濟效益，並兼顧兩造之利益，以決定適當之分割方法，不因何造起訴而有不
    同，縱法院認原告請求分割共有物為有理由，而依法定方法分割，被告應訴並提
    出不同主張，促使法院就如何為適法分割形成積極心證，要屬其等按當時之訴訟
    程度為伸張或防衛權利所必要，如僅因法院准許原告分割共有物之請求及其分割
    方案，即命被告應負擔全部訴訟費用，難免有失公允，本院爰審酌兩造均可因本
    件分割共有物而獲得相同之利益，故以各共有人之應有部分之比例負擔訴訟費用
    。從而，本件訴訟費用之負擔，依兩造共有人應有部分之比例為原告負擔四分之
    一，餘由被告負擔之。
七、據上論結，本件原告之訴為有理由，依民事訴訟法第七十八條、第八十一條第二
    款、第八十五條第一項前段，判決如主文。
中　　　華　　　民　　　國　　九十一　　年　　　十　　　月　  二十九　　日
                                        臺灣桃園地方法院民事第一庭
~B法　　　官　王美玲
右為正本係照原本作成
如對本判決上訴須於判決送達後廿日內向本院提出上訴狀
中　　　華　　　民　　　國　　九十一　　年　　　十　　　月　　二十九　　日
~B書　記　官　王順天
